臺灣高等法院民事裁定
108年度抗字第1456號
抗  告  人  陳國昌  


上列抗告人因與相對人林淑娟間聲明異議事件，對於中華民國10
8年9月4日臺灣新北地方法院108年度事聲字第167號所為裁定提
起抗告，本院裁定如下：
    主      文
抗告駁回。
抗告費用由抗告人負擔。 
    理      由
一、抗告人異議及抗告意旨略以：相對人就其不當得利債權，前
    向原法院聲請強制執行抗告人如附表所示之不動產（下稱系
    爭不動產），惟抗告人已向原法院繳納現金共新臺幣（下同
    ）338,729元，原法院自不得再就系爭不動產為執行；縱認
    抗告人繳納金額尚有不足，然系爭不動產鑑定價值高達500
    多萬元，顯有超額查封之情形，且本件執行名義為假執行判
    決，在執行時尤應注意強制執行之比例原則，而不宜遽就系
    爭不動產為查封、拍賣。原法院司法事務官就抗告人依強制
    執行法第12條所為聲明異議予以駁回，抗告人不服，亦遭原
    法院裁定駁回，爰提起本件抗告，請求廢棄原裁定及司法事
    務官所為裁定等語。
二、按查封債務人之動產或不動產，以其價格足清償強制執行之
    債權額及債務人應負擔之費用者為限，強制執行法第50條、
    第113條定有明文。故債權人聲請強制執行債務人數筆財產
    ，執行法院固應擇其中與債權額及強制執行費用額相當之財
    產實施強制執行程序。但債權人僅聲請執行法院強制執行債
    務人所有某特定財產，債務人其餘財產非為債權人聲請強制
    執行之標的者，依強制執行程序係採行當事人進行主義，執
    行法院應僅就上開為強制執行標的之特定財產，依前揭規定
    認定是否有超額查封情事，尚無逕行調查債務人其他財產狀
    況後，以債務人有其他財產足以清償強制執行之債權額及強
    制執行費用額為由，認定債權人聲請強制執行上開特定財產
    為超額查封，而不准實施強制執行餘地。
三、經查：
  ㈠相對人以本院105年度重上字第672號判決、更正裁定為執行
    名義（下稱系爭執行名義），供擔保金後，聲請就「被上訴
    人陳國昌（即抗告人）、陳國永應拆除如（該判決）附圖編
    號142(7)所示土地上如（該判決）附表編號1 號所示房屋部
    分，將所占用土地返還上訴人（即相對人），並連帶給付上
    訴人5,886元，及被上訴人陳國昌自103年5月21日起，被上
    訴人陳國永自103年12月4日起，均至清償日止，按年息5％計
    算之利息，暨自102年9月1日起至返還土地之日止，按月連
    帶給付上訴人4,476元。」為假執行，並就其中之金錢債權
    ，聲請原法院執行抗告人所有之系爭不動產，該不動產業經
    原法院查封在案等情，業經本院核閱原法院106年度司執字
    第132612號強制執行事件卷宗影本（下稱執行影卷）無誤。
  ㈡抗告人雖於108年3月22日向原法院繳交依前述假執行內容， 
    計算至108年10月31日止之不當得利共計338,729元（見執行
    影卷三第47頁）。惟，抗告人迄未依系爭執行名義拆除房屋
    返還土地，有本院公務電話紀錄表存卷可參（見本院卷第23
    頁），則其依系爭執行名義應給付之不當得利金額，仍在持
    續增加中，自難謂相對人之執行債權業已全數獲得滿足。
  ㈢又按，強制執行之費用，以必要部分為限，由債務人負擔，
    並應與強制執行之債權同時收取。強制執行法第28條第1項
    亦有明定。是抗告人於本件強制執行程序中應清償之金錢債
    務，除系爭執行名義所示之不當得利外，自應包含本件強制
    執行費用甚明。查，相對人聲請本件強制執行，業已繳納執
    行費606,054元，依各債務人債務比例計算之結果，抗告人
    應分擔之執行費為40,177元，此有原法院106年12月21日函
    文可憑（見執行影卷一第543頁），益徵抗告人尚有執行費
    未予清償之情形。
  ㈣準此，抗告人既尚未依系爭執行名義清償全部不當得利債務
    及應負擔之執行費，相對人聲請執行抗告人所有之系爭不動
    產，自無不合。
  ㈤另因相對人僅聲請就抗告人之系爭不動產為執行，則揆諸前
    揭說明，縱認該不動產之價值高於未清償之債權金額，亦無
    所謂超額查封或違反比例原則之問題。至相對人雖係以系爭
    執行名義聲請假執行，惟假執行之執行方式與其他依確定裁
    判聲請執行者，並無不同，是抗告人以此為由，主張原法院
    查封系爭不動產之執行行為不當，亦難認有據，併此說明。
四、綜上所述，抗告人既未清償全部債務及執行費，原法院依相
    對人之聲請，就抗告人所有之系爭不動產為強制執行，自無
    不合。從而，原法院司法事務官駁回抗告人依強制執行法第
    12條所為聲明異議，原法院亦駁回抗告人不服上開裁定之異
    議，經核均無違誤，本件抗告意旨指摘原裁定不當，聲明廢
    棄，為無理由，應予駁回。爰裁定如主文。
中　　華　　民　　國　　109 　年　　1 　　月　　21　　日
                  民事第二十庭
                        審判長法  官  陳雅玲
                              法  官  吳燁山
                              法  官  馬傲霜
正本係照原本作成。
不得再抗告。
中　　華　　民　　國　　109 　年　　1 　　月　　21　　日
    　　　　　　　　　　　　　書記官  崔青菁